【裁判字號】    99,訴,191
【裁判日期】    990429
【裁判案由】    債務人異議之訴
【裁判全文】
臺灣桃園地方法院民事判決               99年度訴字第191號
原      告  甲○○
訴訟代理人  袁曉君律師
被      告  乙○○
訴訟代理人  龍其祥律師
上列當事人間請求債務人異議之訴事件，本院於民國99年4 月23
日言詞辯論終結，本院判決如下：
    主      文
本院九十八年司執字第二五七九○號強制執行事件之執行名義即
本院九十八年度司票字第二一○九號本票裁定不得執行。
訴訟費用由被告負擔。
    事實及理由
一、原告主張：被告持有原告為共同發票人，發票日為民國95年
    2 月16日，到期日為95年3 月15日，面額為新台幣（下同）
    100 萬元，票號為CH586603號之本票一張（下稱系爭本票）
    ，於98年3 月25日聲請本院裁定准予強制執行，經本院以98
    年度司票字第2109號裁定准許（下稱系爭本票裁定），被告
    嗣以系爭本票裁定為執行名義，向本院民事執行處聲請強制
    執行，並經本院執行處以98年度司執字第25790 號受理在案
    。查系爭本票裁定所載本票之到期日為95年3 月15日，而依
    票據法第120 條第2 項、第22條第1 項前段之規定，執票人
    對本票發票人之權利，自到期日起算3 年間不行使而消滅，
    被告遲至98年3 月25日始向本院聲請本票裁定，已逾3 年時
    效，原告自得拒絕給付，爰依強制執行法第14條規定，提起
    本件債務人異議之訴等語。並聲明：如主文第1 項所示。
二、被告則以：被告前於95年6 月3 日曾對原告聲請強制執行，
    經本院以95年度執字第17590 號強制執行事件受理在案，上
    開95年度執字第17590 號強制執行事件既未經被告撤回，目
    前亦在執行中，則系爭本票債權之消滅時效即應因被告聲請
    強制執行而中斷，被告於98年3 月25日聲請系爭本票裁定，
    並未罹於時效，原告之主張並無理由等語置辯。並聲明：原
    告之訴駁回。
三、原告主張被告持有系爭本票，於98年3 月25日聲請本院裁定
    准予強制執行，而經本院作成系爭本票裁定，被告嗣以系爭
    本票裁定及其確定證明書為執行名義，於98年4 月8 日聲請
    對原告之財產為強制執行，經本院以98年度司執字第25790
    號強制執行事件執行中等事實，為被告所不爭執，並經本院
    依職權調閱上開本票裁定及強制執行卷宗核閱明確，堪信為
    真實。
四、按票據法第22條第1 項規定，票據上之權利，對本票發票人
    ，自到期日起算；見票即付之本票，自發票日起算；三年間
    不行使，因時效而消滅。查系爭本票之到期日為95年3 月15
    日，此有系爭本票影本1 件在卷可稽，則被告對原告之票款
    給付請求權消滅時效，應自95年3 月15日起算3 年，而於98
    年3 月15日屆滿，然被告於98年3 月25日始向本院聲請系爭
    本票裁定，則原告主張系爭本票債權請求權已因罹於時效而
    消滅乙情，尚非無據。
五、被告雖抗辯系爭本票票款請求權因被告前曾聲請本院95年度
    執字第17590 號強制執行事件而有時效中斷之情形云云。然
    查，本院95年度執字第17590 號強制執行事件之執行名義乃
    係本院95年度促字第15641 號支付命令及確定證明書（上開
    強制執行事件已於98年3 月27日經本院以95年度促字第1564
    1 號支付命令未合法送達原告，且逾三個月未能送達原告而
    失效為由，駁回被告強制執行之聲請），此經本院依職權調
    閱95年度執字第17590 號強制執行卷核閱明確，而觀諸被告
    聲請上開支付命令之聲請狀記載：「相對人（即被告及訴外
    人魏華容）係夫妻關係，民國95年1 月下旬，相對人甲○○
    透過其妻即相對人魏華容共同向聲請人（即被告）借款，聲
    請人分別匯款70萬元、交付現金30萬元，另委託第三人吳嘉
    財交付現金40萬元，相對人甲○○則簽發(1)付款人為彰化商
    業銀行楊梅分行，票面金額40萬元，發票日為95年1 月29日
    ，支票號碼CG0000000 號及(2)付款人為彰化商業銀行楊梅分
    行，票面金額100 萬元，發票日95年3 月15日，支票號碼CG
    0000000 號之支票二紙以代償。嗣聲請人遵期提示上開票竟
    不獲兌現。爰依民事訴訟法第五百零八條規定，聲請鈞院就
    相對人積欠債務及法定遲延利息，依督促程序對債務人發支
    付命令，以促清償。」等語（見本院95年度執字第15790 號
    執行卷第7 、8 頁），足見被告聲請上開支付命令係依消費
    借貸之法律關係而為請求，其於該支付命令聲請狀中並未提
    及系爭本票（被告用以證明該消費借貸法律關係存在之證據
    方法為支票2 紙，亦非系爭本票），尚難認其有行使系爭本
    票票款請求權之意思，是原告固以上開支付命令為執行名義
    ，聲請強制執行，然其既非就系爭本票債權聲請強制執行，
    自無從發生中斷系爭本票票款請求權消滅時效之效果，故被
    告上開抗辯，洵不足採。
六、按時效完成後，債務人得拒絕給付，民法第144 條第1 項規
    定甚明。再按執行名義無確定判決同一之效力者，於執行名
    義成立前，如有債權不成立或消滅或妨礙債權人請求之事由
    發生，債務人亦得於強制執行程序終結前提起異議之訴，強
    制執行法第14條第2 項定有明文。查系爭本票之票款請求權
    消滅時效於98年3 月15日即已屆滿，而被告於98年3 月25日
    始持系爭本票聲請系爭本票裁定，並據以聲請對原告之財產
    為強制執行，原告依法自得以時效抗辯拒絕給付。從而，原
    告提起本件債務人異議之訴，主張在本院98年度司執字第25
    790 號強制執行事件之執行名義即系爭本票裁定成立前，有
    時效抗辯之妨礙債權人請求事由發生，進而主張被告所持之
    系爭本票裁定不得對原告強制執行，應屬有據。
七、綜上所述，系爭本票票款請求權已罹於時效而消滅，原告得
    以之為由拒絕給付。從而，原告依強制執行法第14條第2 項
    規定，請求判決本院98年度司執字第25790 號給付票款強制
    執行事件之執行名義即系爭本票裁定，不許對原告為強制執
    行，為有理由，應予准許。
八、據上論結，本件原告之訴為有理由，依民事訴訟法第78 條
    ，判決如主文。
中    華    民    國    99    年    4     月    29    日
                  民事第二庭    法  官  劉佩宜
以上正本係照原本作成
如對本判決上訴，須於判決送達後20日內向本院提出上訴狀
中    華    民    國    99    年    4     月    29    日
                                書記官  賴柏仲

司法院資訊處製作；財團法人民間司法改革基金會備份。
